【裁判字號】    88,訴,27
【裁判日期】    900629
【裁判案由】    侵權行為損害賠償
【裁判全文】
臺灣臺南地方法院民事判決                      八十八年訴字第二十七號
    原      告  庚○○
                丙○○
                甲○○
                戊○○
                丁○○
                        共同送.
                              .
    共      同
    訴訟代理人    郁旭華律師
                  王燕玲律師
    被        告  乙○○  住台.
                          身分.
    訴訟代理人    蔡進欽律師
                  楊清安律師
                  蘇正信律師
                  蘇弘琳律師
右當事人間，請求損害賠償事件，本院判決如左：
    主    文
被告應給付原告庚○○新臺幣拾捌萬參仟壹佰捌拾捌元及自民國八十八年一月七日起
至清償日止，按週年利率百分之五計算之利息。
被告應給付原告丙○○新臺幣拾參萬肆仟壹佰肆拾元及自民國八十八年一月七日起至
清償日止，按週年利率百分之五計算之利息。
被告應給付原告甲○○新臺幣貳拾伍萬壹仟壹佰肆拾元及自民國八十八年一月七日起
至清償日止，按週年利率百分之五計算之利息。
被告應給付原告戊○○新臺幣參萬陸仟元及自民國八十八年一月七日起至清償日止，
按週年利率百分之五計算之利息。
被告應給付原告丁○○新臺幣參萬陸仟元及自民國八十八年一月七日起至清償日止，
按週年利率百分之五計算之利息。
原告其餘之訴駁回。
訴訟費用由原告庚○○負擔百分之二十；原告丙○○負擔百分之十五；原告甲○○負
擔百分之二十八；原告戊○○負擔百分之四；原告丁○○負擔百分之四；餘由被告負
擔。
本判決原告等勝訴部分於原告庚○○以新臺幣陸萬壹仟元；原告丙○○以新臺幣肆萬
肆仟元；原告甲○○以新臺幣捌萬參仟元；原告戊○○以新臺幣壹萬貳仟元；原告丁○○以新台幣壹萬貳仟元為被告供擔保後，均得假執行。但被告如於假執行程序實施
前，依序以新臺幣拾捌萬參仟壹佰捌拾捌元、拾參萬肆仟壹佰肆拾元、貳拾伍萬壹仟
壹佰肆拾元、參萬陸仟元、參萬陸仟元，分別為原告庚○○、丙○○、甲○○、戊○○、丁○○預供擔保，得免為假執行。
原告等其餘假執行之聲請均駁回。
  事    實
甲、原告方面：
一、聲明：求為判決：被告應給付原告庚○○新台幣（下同）三十二萬二千四百零一
    元，被告應給付原告丙○○十六萬四千一百四十元，被告應給付原告甲○○三十
    二萬一千一百四十元，被告應給付原告戊○○五萬元，被告應給付原告丁○○五
    萬元，並皆願供擔保請准為假執行之宣告。
二、陳述：
（一）被告於民國八十七年一月二十九日十五時二十分許，駕駛車牌ＨＫ─一五一九
      號自用小客車，沿台十四線公路自南投縣霧社往埔里方向行駛，行經埔里鎮○○路○段六十五號山園渡假餐廳前時，本應注意且能注意車前狀況，保持與前
      車間之安全距離，並依規定速限行駛，而依當時情形又非不能注意及此，竟疏
      未注意保持與前車之安全距離，並以超越速限之四、五十公里之時速行駛，致
      由後追撞在前行駛由訴外人劉永和駕駛之車號ＬＯ─一七五五號自用小客車後
      ，衝入對向車道，撞及對向而來由原告駕駛之車號ＡＦ─四０八六號自用小客
      車，致原告庚○○內鼻骨骨折、右手肘擦傷；庚○○車內之原告丙○○左手指
      脫臼、胸部挫傷；原告甲○○左額眉骨處撕裂傷、左側鼻孔撕裂傷二公分﹔原
      告戊○○右大腿扭傷；原告丁○○背部挫傷，原告庚○○之自小客車幾乎全毀
      。被告上開過失傷害犯行，業經台灣省南投縣區車輛行車事故鑑定委員會鑑定
      ，並經檢察官提起公訴，現正繫屬於鈞院審理中。
（二）因被告之上開過失行為，致造成原告等之傷害，被告自應負賠償責任，原告等
      爰依侵權行為之法律關係訴請被告賠償損害，茲就請求項目及金額盧列如后：
  １、原告庚○○之部分：合計請求三十二萬二千四百零一元。
   （１）醫藥費：共計一千八百八十五元。
   （２）慰撫金：被告突自對向車道衝入過失撞傷原告，原告飽受驚嚇，且傷體多處
                 受傷，且因天氣變化時有酸痛情形，精神痛苦不已，爰請求精神損
                 害賠償十五萬元。
   （３）車損部分：原告之自小客車遭被告撞損，經估計修復費用為三十四萬一千
                   零三十一元，自應由原告賠償，又因原告車為西元一九九二年
                   出廠，茲自行將折舊部分予以減半扣除，請求被告應賠償十七
                   萬零五百十六元之修復費用。
  ２、原告丙○○部分：合計請求十六萬四千一百四十元。
    （１）醫藥費：共計一萬四千一百四十元。
    （２）慰撫金：原告因本件車禍，受傷非輕，左手及身體無法恢復正常，復健治
                  療長達近半年，精神痛苦不已，爰請求精神損害賠償十五萬元。
  ３、原告甲○○部分：合計請求三十二萬一千一百四十元。
    （１）醫藥費：共計二萬一千一百四十元。
    （２）慰撫金：原告為女性未婚，因被告之過失行為，致原告受有顏面撕裂傷神
                  經受損之傷害，尚需繼續進行整型手術及長期復健，且於顏面多
                  處留有無法消退之疤痕，精神痛苦不堪，爰請求精神損害賠償三
                  十萬元。
  ４、原告戊○○部分：原告因本件車禍受傷非輕，致多日行走困難，疼痛難堪，爰
                      請求精神損害賠償五萬元。
  ５、原告丁○○部分：原告因本件車禍受有背部挫傷，復健良久，疼痛難堪，爰請
                      求精神損害賠償五萬元。
三、證據：提出診斷證明書影本十二份、醫藥費收據影本二十四份、估價單影本六紙
    、扣繳憑單影本四份、薪資單影本乙份、起訴書影本一件、畢業證書影本五份、
    汽（機）車各項異動登記書、保險單均影本各一紙為證。
乙、被告方面：
一、聲明：駁回原告之訴。如受不利之判決，願供擔保請准宣告免為假執行。
二、陳述：
  （一）依台灣省南投縣區車輛事故鑑定委員會八十七年六月十八日八七投鑑字第八
        七一二０號函，鑑定意見固謂被告為肇事原因，惟其依據要係採信訴外人劉
        永和在警訊之供詞，但查劉某之供述與事實不符，說明如下：
   １、若真如劉某所述係被告之車先撞及劉車，劉車始撞上前方護欄，則被告車前
       撞痕應與劉車車尾撞痕相吻合，但被告車前方係保險桿與水箱護罩內凹，引
       擎蓋微微翹起，而劉車車尾則左後尾燈下方有一道極深之凹痕，並向四十五
       度角方向延續至行李蓋後方右上角。兩者毀損狀況不吻合。合理之解釋應係
       劉車右前車頭先撞及路旁牆角，右前車頭受損無法繼續前進，左前車頭則仍
       受慣性作用影響，力量繼續向前，以致車子甩尾、左後方車角於甩尾時撞及
       由後駛至閃避不及之被告車右前門前方及右前葉子板，被告車刮痕係由後往
       前，右前輪上方葉子板由後往前向上方翻起及被告車右前葉子板上之車側方
       向燈蓋亦由後向前翹起，足證明被告車係遭劉車車尾由右側自後方往前方掃
       及。至被告車前之凹陷毀損則係被告車為劉車撞及右側車頭後偏離車道，與
       對向車道庚○○之車左前角相撞所致。上述情節與原告庚○○在警訊中所稱
       相符。
   ２、故本件車禍應係劉永和未注意車前狀況偏離車道，撞及右側牆角致車尾掃撞
       被告車右前方被告車方偏離車道與對向車道之原告車相撞，被告依正常速度
       行駛並保持相當距離，因事出突然，被告應無過失，原鑑定機關鑑定被告有
       過失，顯有違誤。
 （二）原告之訴顯無理由，所列舉之賠償數目，亦有如下不當：
    １、原告庚○○部分：
      （１）醫療費用：除事發當日至行政院國軍退除役官兵輔導會埔里分會（下稱
                      埔里榮民醫院）就醫支出費用及複診支出共七百元外，其餘
                      費用支出或係非必要費用如診斷書費，或未能證明確為本件
                      車禍受傷所支出如國晉中醫診所，自應予以扣除。
      （２）慰撫金：依其傷勢請求十五萬元顯屬過當。
      （３）車損部分：原告未提出伊係所有人之證明。就原告提出之「弘昌汽車修
                      理場估價單」否認其真正。再折舊部分減半依據部份未見說
                      明，嗣原告補提該車耐用年述（行政院台四五財字第四一八
                      ０號令可資參照），再行討論。
   ２、原告丙○○部分：
      （１）醫療費用：同前１（１）之說明，除埔里醫院支出七百元外，其餘於他
                      院支出費用均應剔除。
      （２）慰撫金：主張十五萬元亦屬過高。
   ３、原告甲○○部分：
      （１）醫療費用：同前說明，否認醫療費用收據真正，暨非屬醫療上必要之費
                      用。
      （２）慰撫金：主張三十萬亦屬過高。
   ４、原告戊○○、丁○○部分：空言主張五萬亦屬過當。
三、證據：提出「中央警察大學鑑定書」影本乙份。
丙、本院依職權調閱本院八十七年交易字第二五六號過失傷害刑事案件卷宗，暨向財
    政部台灣省南區國稅局新化稽徵所函查被告八十六年度財產歸戶清單、薪資所得
    報稅資料。
    理  由
一、原告起訴主張：被告於民國八十七年一月二十九日十五時二十分許，駕駛車牌Ｈ
    Ｋ─一五一九號自用小客車，沿台十四線公路自南投縣霧社往埔里方向行駛，行
    經埔里鎮○○路○段六十五號山園渡假餐廳前時，本應注意且能注意車前狀況，
    保持與前車間之安全距離，並依規定速限行駛，而依當時情形又非不能注意及此
    ，竟疏未注意保持與前車之安全距離，並以超越速限之四、五十公里之時速行駛
    ，致由後追撞在前行駛由訴外人劉永和駕駛之車號ＬＯ─一七五五號自用小客車
    後，衝入對向車道，撞及對向而來由原告駕駛之車號ＡＦ─四０八六號自用小客
    車，致原告庚○○內鼻骨骨折、右手肘擦傷﹔庚○○車內之原告丙○○左手指脫
    臼、胸部挫傷﹔原告甲○○左額眉骨處撕裂傷、左側鼻孔撕裂傷二公分﹔原告戊○○右大腿扭傷﹔原告丁○○背部挫傷，原告庚○○之自小客車幾乎全毀，爰依
    侵權行為之法律關係請求被告應給付原告庚○○三十二萬二千四百零一元，被告
    應給付原告丙○○十六萬四千一百四十元，被告應給付原告甲○○三十二萬一千
    一百四十元，被告應給付原告戊○○五萬元，被告應給付原告丁○○五萬元之損
    害賠償等語﹔被告則以本件車禍應係訴外人劉永和未注意車前狀況偏離車道，撞
    及右側牆角致車尾掃撞被告車右前方被告車方偏離車道與對向車道之原告車相撞
    ，被告依正常速度行駛並保持相當距離，因事出突然，被告並無過失，且原告所
    列舉之賠償數目，亦有不當云云，資為抗辯。
二、本件原告主張被告於八十七年一月二十九日十五時二十分許，駕駛車牌ＨＫ─一
    五一九號自用小客車，沿台十四線公路自南投縣霧社往埔里方向行駛，行經埔里
    鎮○○路○段六十五號山園渡假餐廳前時，因與在前行駛由訴外人劉永和駕駛之
    車號ＬＯ─一七五五號自用小客車發生擦撞，致衝入對向車道，撞及對向而來由
    原告庚○○駕駛之車號ＡＦ─四０八六號自用小客車，致原告庚○○內鼻骨骨折
    、右手肘擦傷；庚○○車內之原告丙○○左手指脫臼、胸部挫傷；原告甲○○左
    額眉骨處撕裂傷、左側鼻孔撕裂傷二公分；原告戊○○右大腿扭傷；原告丁○○
    背部挫傷，原告庚○○駕駛之上開自小客車幾乎全毀，案經檢察官八十七年營偵
    字第四六九號起訴書提起公訴，現由本院以八十七年交易字第二五六號刑事案件
    審理中等事實，業據提出南投縣警察局道路交通事故調查報告表及診斷證明書影
    本十二份、起訴書影本一件為證，並經本院依職權調閱本院該刑事卷宗查明無訛
    ，有道路交通事故調查報告表、偵訊筆錄、現場照片等附於該刑事卷內可稽，自
    堪信為真實。
三、原告又主張：被告本應注意且能注意車前狀況，保持與前車間之安全距離，並依
    規定速限行駛，而依當時情形又非不能注意及此，竟疏未注意保持與前車之安全
    距離，並以超越速限之四、五十公里之時速行駛，致先由後追撞在前行駛由訴外
    人劉永和駕駛之上開自用小客車後，始衝入對向車道，撞及對向而來之原告等，
    致原告等受有前述之傷，被告具有過失，應負損害賠償責任等語。被告則以：本
    件車禍應係劉永和未注意車前狀況偏離車道，先撞及右側牆角致車尾掃撞被告車
    右前方被告車方偏離車道與對向車道之原告車相撞，被告依正常速度行駛並保持
    相當距離，因事出突然，伊並無過失等情詞置辯。則本件被告就原告等所受損害
    是否應負賠償責任？首應審究者厥為被告就本件交通事故之發生究係有無過失？
    經查：
（一）被告與訴外人劉永和車發生擦撞，係被告因發現前車行駛之劉永和偏離本車道
      行駛撞及右側牆角，致被告向左閃避煞車不及，由後追撞劉車後，始衝入對向
      車道撞擊原告車等事實，業據原告庚○○於警訊中陳稱：「我當時....，忽於
      另一車道看見對向車道ＬＯ─一七五五號自用小客車（劉車）不知何故忽然停
      止，又見另一部ＨＫ─一五一九自小客車突由其後方衝出開到我車道前方，我
      未及煞車便撞上」等語屬實，核與被告所辯之情節大致相符，且參以現場被告
      車右後輪後留有一條短但不明顯之煞車痕跡，此有現場照片附於該刑事卷內可
      稽，若係被告之車先追撞劉車，劉車始撞及牆角之情況，依一般人遇慌亂情況
      即不知所措之反應行為分析，則被告車再緊急煞車之機率很小，且即使被告再
      緊急煞車成功，其煞車痕跡亦應產生於反應時間（約零點五─零點七五秒）所
      走的距離之後，亦與現場所留者之位置不相吻合。再者，觀諸劉車之車損狀況
      甚是嚴重，其嚴重程度亦顯示係被牆及被告車夾擊而產生，綜合上述，足徵被
      告非係先追撞劉車後再緊急煞車，乃係因發現已先撞牆之劉車後而緊急煞車不
      及再追撞到劉車。被告前揭所辯車禍發生之所由，委為可採。
（二）惟按汽車在同一車道行駛時，除擬超越前車外，後車與前車之間應保持隨時可
      以煞停之距離。又汽車行駛時，駕駛人應注意車前狀況及兩車併行之間隔，並
      隨時採取必要之安全措施，道路通安全規則第九十四條第一項、第三項分別定
      有明文。本件車禍固係因劉車先撞牆，始導致被告追撞劉車而衝入對向車道撞
      上原告等，已如前述，惟查劉車全長四點八公尺，橫置於車道上時，僅超越過
      雙黃線一點距離而已，而原告庚○○之車全寬約二點零公尺，則當劉車緊貼路
      邊牆壁橫置於車道上時，由埔里往霧社方向之路寬仍有二點二公尺，仍可能足
      夠原告庚○○車安全閃過已橫置之劉車，是可知若被告車依規定限速行駛，且
      保持安全行車距離，則對向之原告車即使發生車禍，因被告車撞及能量較小，
      亦會減輕受傷程度或減少受傷人數，是本件被告駕車行經彎道閃光號誌路口時
      ，不但未減速慢行反而超速行駛，且本應注意亦能注意車前狀況，保持與前車
      間之安全距離，並依規定速限行駛，而依當時天候晴、光線佳、路面無障礙物
      狀況佳等情形又非不能注意，此有道路交通事故調查表附於刑事卷可稽，竟疏
      未注意保持與前車之安全距離，致先追撞已先撞牆之劉車後失控，衝入對向車
      道，再撞及對向之原告車，為肇事之主因，此經中央警察大學鑑定結果亦同此
      認定，有該大學九十年四月二十日（九十）校科字第八九一六０五號鑑定書一
      份在卷足憑。至依台灣省南投縣區車輛事故鑑定委員會八十七年六月十八日八
      七投鑑字第八七一二０號及台灣省車輛行車事故鑑定委員會八十八年一月二十
      二日（八八）交覆字第八七一三九一號函鑑定意見雖均僅認為係被告車行進中
      未與前車保持隨時可以煞停之距離，由後追撞前車後在前車後再駛入對向車道
      撞來車，為本件車禍之肇事原因，與本院所認定之事實稍有出入，然亦均認為
      本件被告為本件車禍之肇事原因，不影響被告就本件車禍之發生致原告等受有
      前揭之傷具有過失之認定，是被告辯稱：伊無過失云云，要不足採。而被告過
      失行為與原告受傷間復有相當因果關係，則其對於原告因而所受之損害，自應
      負損害賠償責任。
三、按因故意或過失，不法侵害他人之權利者，負損害賠償責任。又不法侵害他人之
    身體、健康，雖非財產上之損害，亦得請求賠償相當之金額，因此被害人因而喪
    失或減少勞動能力或增加生活上之需要時，亦應負損害賠償責任，民法第一百八
    十四條第一項、第一百九十三條第一項、第一百九十五條第一項，均有明定。查
    本件被告對原告因本件車禍所受傷害具有過失，已如前述，揆諸前揭法條，原告
    請求被告負損害賠償責任，洵屬有據。至原告所得請求賠償之範圍，分述如下：
（一）原告庚○○之部分：
 （１）醫藥費部分：原告庚○○主張其因本件交通事故受傷而支出醫藥費用一千八
       百八十五元，業據提出國晉中醫診所、安泰醫院、埔里榮民醫院、中央健保
       局台北第二聯合門診中心、長庚紀念醫院醫療費用收據為憑，經核其提出收
       據所載初診日期為八十七年一月二十九日，與本件車禍發生時間相當，餘就
       診時間分別為八十七年一月三十日、二月二日、二月十一日、二月十四日、
       四月十三日，時間上均有連續，堪信皆係原告庚○○因本件交通事故受傷所
       支出之醫療費用，且核原告庚○○所受之傷害及其提出之各收據載明治療費
       別，亦均係屬治療上之必要費用，均為醫療之必要支出，原告所請並無浮濫
       情事，加害人即被告即應予賠償。而上開收據上總列金額，其中國晉中醫診
       所三百元、安泰醫院三百五十元、埔里榮民醫院一千元、中央健保局第二聯
       合門診中心一百元、長庚紀念醫院二百元，合計為一千九百五十元，已超過
       原告請求之醫療費用，是以，原告請求之上揭金額，並未逾此範圍，其請求
       洵屬正當，應予准許。
 （２）慰撫金部分：本件原告庚○○身體原健康，僅因被告過失撞及，致受有內鼻
       骨骨折、右手肘擦傷等傷害，原告主張其因本件傷害精神所受痛苦至為重大
       ，自屬可信，請求被告賠償非財產上損害精神慰藉金，洵無不合。本院審酌
       被告名下有財產動產、不動產及投資，全年薪資總額為六十九萬二千一百二
       十五元，而原告庚○○受僱於京華證券有限公司，年所得一百三十九萬元業
       據其供明在卷，並提出扣繳憑單影本一件為證，堪信為真，其經濟能力尚佳
       ，暨兩造之身分、地位及經濟能力等情形，認原告請求精神慰藉金十五萬元
       ，尚屬過高，應認被告賠償金額在十二萬元範圍內，允為適當，原告逾此數
       額之請求，即無理由，應予駁回。
 （３）車損部分：原告庚○○主張其所有之上開車遭被告撞損，經估計修復費用為
       三十四萬一千零三十一元等情，業據提出汽（機）車各項異動登記書、保險
       單均影本各一紙、及估價單影本六件為證，雖為被告所否認，惟觀台灣台南
       地方法院檢察署八十七年度營偵字第四六九號卷附現場照片（第四十四頁至
       第四十六頁），原告車頭嚴重受損，前座車門亦受撞擊，車頂受有損壞，再
       核原告提出之估價單所估待修項目，除左后車門一項外，均集中在前座及車
       頭引擎部分，因認估價所載與原告車輛受損情形相當，被告空言否認其真正
       ，尚非可採，堪信原告主張為真實。復查原告庚○○所駕駛之自小客車，係
       自八十一年出廠，有原告提出華僑產物保險股份有限公司汽車保險單一份附
       卷可參，計算至本件車禍發生之日即八十七年一月二十九日止，使用已逾五
       年，參考民營汽車運輸車輛折價附註二所載：「車輛折價年限定為五年，超
       過五年以上之車輛，按新車車價百分之十計算。」及行政院所頒「固定資產
       耐用年數表」及「固定資產折舊率表」謂：「自用小客車之耐用年數為五年
       ，依定率遞減法，每年折舊千分之三六九，採用定率遞減法者，其最後一年
       之折舊額，加歷年折舊累計額，其總額不得超過該資產成本原額之十分之九
       。」，查原告所提之修復費用共三十四萬一千零三十一元中之估價單，其中
       前保桿拆裝、前水箱架拆裝、前水箱拆裝、前冷排拆裝、歧管拆裝、共鳴箱
       拆裝、引擎蓋拆裝、左前內規拆裝、左前避震器拆裝、左前三角架拆裝、左
       前羊角拆裝、方向機橫拉桿拆裝、后工字樑拆裝、劍尾拆裝、左前門柱拆裝
       、左前門拆裝、左後門拆裝、后中柱拆裝、吊引擎工資、汽缸頭拆裝、車頂
       校正、拆天帆工資、吊車費、前輪定位等項應均屬工資，其餘則為零件，核
       算其工資即零件費用分別為三萬零一百五十元及三十一萬零八百八十一元。
       零件部分依前開計算方式，原告庚○○可請求之修理費為：零件費用三十一
       萬零八百八十一元，折舊後為三萬零八百六十八元一角（計算式：〈310881
       〉×10／100＝31088，元以下四捨五入），加上工資三萬零一百五十元，總
       計為六萬二千一百三十八（31088＋30150＝61238）。原告逾此數額之請求，
       即無理由，應予駁回。
（二）原告丙○○部分：
 （１）醫藥費：原告丙○○主張其因本件交通事故受傷而支出醫藥費用一萬四千一
       百四十元，業據提出國晉中醫診所、安泰醫院、埔里榮民醫院、寧波中醫醫
       院、臺安醫院醫療費用收據為憑，經核原告丙○○於本件車禍發生當日係至
       埔里榮民醫院就診，受傷情形為「左手拇指脫臼、胸部挫傷」，核與安泰醫
       院於八十七年一月三十日出具之診斷證明書上所載病情為「左手大拇指與指
       骨及指骨間關節脫臼、韌帶斷裂，宜休息兩個星期」等語相合，與國晉中醫
       診所於八十七年二月二十日出具之診斷書上所載「診察結果係左肩胸挫傷」
       等語亦相當，且觀原告提出之收據，原告於上開醫院、診所之就診時間均有
       連續，堪信皆係原告丙○○因本件交通事故受傷所支出之醫療費用，被告否
       認上開醫院出具收據之真正，尚非可採。復核原告丙○○所受之傷害及其提
       出之各收據載明治療費別，均係屬治療上之必要費用，均為醫療之必要支出
       ，原告所請並無浮濫情事，加害人即被告即應予賠償。而上開收據上總列金
       額，其中國晉中醫診所一萬一千一百四十元、安泰醫院七百五十元、埔里榮
       民醫院七百元、寧波中醫診所一千三百元、臺安醫院二百五十元，合計為一
       萬四千一百四十元。經查原告請求一萬四千一百四十元，並未逾此範圍，其
       請求洵屬正當，應予准許。
 （２）慰撫金：本件原告丙○○身體原健康，僅因被告過失撞及，致受有左手指脫
       臼、胸部挫傷等傷害，原告主張其因本件傷害精神所受痛苦至為重大，自屬
       可信，請求被告賠償非財產上損害精神慰藉金，洵無不合。本院審酌被告名
       下有動產、不動產及投資，全年薪資總額為六十九萬二千一百二十五元，經
       濟能力尚佳，而原告丙○○受僱於天剛資訊股份有限公司，年所得七十五萬
       元，業據提出扣繳憑單影本一件，暨兩造之身分、地位及經濟能力等情形，
       認原告請求精神慰藉金十五萬元，尚屬過高，應認被告賠償金額在十二萬元
       範圍內，允為適當，原告逾此數額之請求，即無理由，應予駁回。
（三）原告甲○○部分：
 （１）醫藥費：原告甲○○主張其因本件交通事故受傷而支出醫藥費用二萬一千一
       百四十元，業據提出台北榮民總醫院、陳如芬眼科診所、徐永康整形美容外
       科醫療費用收據為憑，核原告甲○○於車禍發生當日經埔里榮民醫院診斷結
       果受有左額眉骨處撕裂傷（約六公分）、左側鼻孔撕裂傷（約二公分），其
       左額眉骨處撕裂傷達六公分，靠近眼睛部位，堪認其提出眼科診所收據係其
       因本件車禍受傷所支出之醫療費用；複查其於同年一月三十日、年二月五日
       、二月十一日及二月十八日至行政院國軍退除役官兵輔導委員會台北榮民總
       醫院門診診斷證明書就診結果，經診斷為左側前額撕裂傷合併滑車神經受損
       ，嗣於八十七年三月二日至徐永康整形美容外科就診，經診斷為左上額傷口
       異物存留，診斷結果均與其於車禍發生當初就診結果病情相合，亦堪認上開
       醫院、診所出具之收據皆係原告甲○○因本件交通事故受傷所支出之醫療費
       用，且核原告甲○○所受之傷害及其提出之各收據載明治療費別，均係屬治
       療上之必要費用，均為醫療之必要支出，原告所請並無浮濫情事，加害人即
       被告即應予賠償。而上開收據上總列金額，其中台北榮民總醫院八百四十元
       、陳如芬眼科診所三百元、徐永康整形美容外科二萬元，合計為二萬一千一
       百四十元。經查原告請求二萬一千一百四十元，並未逾此範圍，其請求洵屬
       正當，應予准許。
  （２）慰撫金：本件原告甲○○身體原健康，僅因被告過失撞及，致受有左額眉骨
        處撕裂傷、左側鼻孔撕裂傷二公分等傷害，原告主張其因本件傷害精神所受
        痛苦至為重大，自屬可信，請求被告賠償非財產上損害精神慰藉金，洵無不
        合。本院審酌被告名下有動產、不動產及投資等財產，全年薪資總額為六十
        九萬二千一百二十五元，經濟能力尚佳，而原告甲○○受僱於天剛資訊股份
        有限公司，月所得三萬七千九百元，業據提出薪資單影本一紙，暨兩造之身
        分、地位及經濟能力等情形，認原告請求精神慰藉金三十萬元，尚屬過高，
        應認被告賠償金額在二十三萬元範圍內，允為適當，原告逾此數額之請求，
        即無理由，應予駁回。
（四）原告戊○○、丁○○慰撫金部分：本件原告戊○○、丁○○身體原均健康，僅
      因被告過失撞及，致分別受有右大腿扭傷及背部挫傷等傷害，原告等主張其因
      本件傷害精神所受痛苦至為重大，自屬可信，請求被告賠償非財產上損害精神
      慰藉金，洵無不合。本院審酌被告名下有動產、不動產及投資之財產，全年薪
      資總額為六十九萬二千一百二十五元，經濟能力尚佳，而原告戊○○、丁○○
      受僱於天剛資訊股份有限公司，年所得分別為十九萬七千元及四十萬二千元，
      業據提出扣繳憑影本二件，暨兩造之身分、地位及經濟能力等情形，認原告等
      均請求精神慰藉金五萬元，尚屬過高，應認被告均賠償金額在三萬八千元範圍
      內，允為適當，原告逾此數額之請求，即無理由，應予駁回。
四、從而，原告等依侵權行為之法律關係，原告庚○○請求被告給付十八萬三千一百
    八十八元、原告丙○○請求被告給付十三萬四千一百四十元，原告甲○○請求被
    告給付二十五萬一千一百四十元，原告戊○○、丁○○均各請求被告給付三萬六
    千元及均自起訴狀繕本送達翌日即八十八年一月七日起至清償日止，按週年利率
    百分之五計算之法定遲延利息為有理由，應予准許。逾此部分之請求，為無理由
    ，應予駁回。
五、兩造陳明願供擔保，聲請宣告假執行或免為假執行，經核原告勝訴部分，合於法
    律規定，爰分別酌定相當之擔保金額宣告之；原告其餘假執行之聲請，因訴之駁
    回而失所依據，不予准許。
六、結論：本件原告之訴，為一部有理由，一部無理由，並依民事訴訟法第七十九條
    但書、三百九十條第二項、第三百九十二條，判決如主文。
中      華      民      國    九十    年      六      月    二十九      日
                                臺灣臺南地法院民事第一庭
~B法      官  李杭倫
右為正本，係照原本作成。
如對本判決上訴，須於判決送達後廿日內向本院提出上訴狀
中      華      民      國    九十    年      六      月    二十九      日
~B法院書記官  汪維屏


司法院資訊處製作；財團法人民間司法改革基金會備份。
